【裁判字號】    95,交抗,857
【裁判日期】    951103
【裁判案由】    違反道路交通管理處罰條例
【裁判全文】
臺灣高等法院交通事件裁定             95年度交抗字第857號
抗  告  人
即受處分人  甲○○原名張秀芬.
上列抗告人因違反道路交通管理處罰條例案件，不服臺灣桃園地
方法院95年度交聲更字第13號，中華民國95年9月29日所為裁定
（原處分案號：交通部公路總局新竹區監理所中壢監理站壢監裁
字第裁53-D00000000號、第裁00-000000000號），提起抗告，本
院裁定如下：
    主  文
抗告駁回。
    理  由
一、原裁定意旨略以：抗告人即受處分人甲○○所有車號
    Z8-6323號之自用小客車，於民國94年11月27日上午8時35分
    許，行經限速50公里之桃園縣平鎮市○○路301巷口平興國
    中前，為警以自動測速照相測得受處分人車輛係以時速73公
    里超速行駛而製單逕行舉發。受處分人接獲舉發通知單後，
    即於95年1月24日至監理單位填載逕行舉發案件汽車所有人
    告知違規駕駛人資料申報書、切結書等資料，確認違規駕駛
    人為其本人後，遂經交通部公路總局新竹區監理所中壢監理
    站（下稱原處分機關）以受處分人違反道路交通管理處罰條
    例第41條第1項規定，裁處罰鍰新台幣（下同）2200元。惟
    受處分人上開違規行為，係在其另案違反道路交通事件（即
    第CG0000000號舉發通知單）辦理易處吊扣汽車駕駛執照3個
    月之期間內（自94年9月15日起至94年12月14日止），原處
    分機關乃另製單舉發受處分人尚有「駕駛執照吊扣期間駕駛
    」之違規行為，並裁處罰鍰9000元，及吊銷駕駛執照，一年
    內禁考。受處分人雖主張前開車輛為其所有，然94年11月27
    日當天之車輛駕駛人，實係其夫王文周云云。原審以受處分
    人於95年1月24日前往監理單位，親筆在卷附之逕行舉發案
    件汽車所有人告知違規駕駛人資料申報書、切結書上填載違
    規駕駛人姓名，依社會通念及經驗法則，要不致於誤載駕駛
    人之身分。佐以受處分人於95年3月8日填載之陳述單主張真
    正駕駛人係王文周，應係嗣後發覺另有「駕駛執照吊扣期間
    駕駛」之違規，始翻異前詞，益見受處分人上開所辯，並不
    可採。另證人王文周固於原審到庭證述：其為94年11月27日
    當日違規行為之駕駛人，但又謂無人可證明其確實駕駛該車
    云云，證人王文周既係受處分人之夫，彼此至親，所為證詞
    不無偏頗之虞，且亦無其他相關證據足以佐證當日違規駕駛
    人確係證人王文周，認證人王文周上開所述，不足採信。因
    認原處分機關分別裁處受處分人罰鍰2千2百元、罰鍰9千元
    ，且吊銷駕駛執照，1年內禁考，於法並無不合，而駁回受
    處分人之異議等語。
二、抗告意旨略謂：違規當時受處分人在美容院工作，有顧客可
    以證明，請詳予查明云云。
三、按逕行舉發違反道路交通管理事件，經汽車所有人依舉發違
    反道路交通管理事件通知單之應到案日期前到案，並告知違
    規駕駛人姓名、身分證統一編號及住址者，處罰機關應即另
    行通知違規駕駛人到案依法處理；逾應到案日期，處罰機關
    應依道路交通管理處罰條例第85條第3項規定處罰該汽車所
    有人，違反道路交通管理事件統一裁罰標準及處理細則第24
    條定有明文。即汽車所有人未於應到案日期前到案，或雖於
    應到案日期前到案，但未告知處罰機關實際之違規駕駛人者
    ，處罰機關仍應依道路交通管理處罰條例第85條第3項「本
    條例關於車輛駕駛人之處罰，如應歸責於車輛所有人者，處
    罰車輛所有人」之規定，處罰車輛所有人。次按違反行政法
    上義務之行為非出於故意或過失者，不予處罰，行政罰法第
    7條訂有明文。又應受行政罰之行為，僅須違反禁止規定或
    作為義務，而不以發生損害或危險為其要件者，推定為有過
    失，於行為人不能舉證證明自己無過失時，即應受處罰，此
    有司法院大法官會議釋字第275號解釋可參。
四、經查：
  (一)查受處分人所有車號Z8-6323號之自用小客車，於上揭時地
    之超速違規行為，經員警於94年12月22日製單舉發後，受處
    分人即於95年1月24日親至監理站填載違規駕駛人資料，佐
    以受處分人前有多筆交通違規而辦理易處吊扣駕照之紀錄，
    此有逕行舉發案件汽車所有人告知違規駕駛人資料申報書、
    切結書、汽車駕照基本資料、違規查詢報表等件在卷可稽，
    衡情以觀，受處分人對於吊扣期間不得駕駛車輛、乃至違規
    駕駛人之填載諸情，當較一般人更為謹慎，殊無可能會有誤
    載之情形。而受處分人及至員警於95年2月6日另製單舉發受
    處分人尚有「駕駛執照吊扣期間駕駛」之違規後，始改稱其
    非實際駕駛人，已難令人採信。參諸原裁定對於何以不採信
    證人王文周證述之理由，業已於理由欄內論述綦詳，受處分
    人於本院及原審（見95交聲217號卷第27頁）雖均空言指稱
    另有美容院顧客可資證明，然其未具體指明證人姓名、年籍
    資料以供查證，且尚難期待證人對將近一年前之洗頭日期猶
    能記憶，應認受處分人前開辯詞誠難採信。
  (二)縱認受處分人並非違規當時之車輛駕駛人，然受處分人既先
    於第1張違規超速之舉發單所載應到案日期（即95年1月31
    日）前之95年1月24日至監理站填載違規駕駛人為其本人；
    而於收受第2張關於駕駛執照吊扣期間駕駛之舉發單（應到
    案日期為95年1月31日）後，則遲至95年3月8日始到案申訴
    第1張舉發單之駕駛人係王文周，揆諸前揭說明，受處分人
    身為車輛所有人，既未於應到案日期告知「實際」之違規駕
    駛人，原處分機關依道路交通管理處罰條例第85條第3項規
    定處罰該汽車所有人，尚無不合。
  (三)綜上所述，受處分人之前開違規行為應堪認定。原處分機關
    以受處分人超速及駕駛執照吊扣期間駕駛之罰則，分別裁處
    受處分人罰鍰2千2百元、罰鍰9千元，且吊銷駕駛執照，1年
    內禁考，並無不合。受處分人指摘原裁定不當，為無理由，
    應予駁回。
五、末按行政罰法第5條規定：「行為後法律或自治條例有變更
    者，適用行政機關最初裁處時之法律或自治條例。但裁處前
    之法律或自治條例有利於受處罰者，適用最有利於受處罰者
    之規定。」，原則上係以行政機關（交通案件則為監理機關
    或裁決所）裁處時作為比較基準，尚非以行政法院判決時之
    法律狀態為判斷基準（最高行政法院95年度判字第335號判
    決參照)。本件原處分機關裁決之時間為95年4月12日，有該
    裁決書在卷可參，而於94年12月28日修正之道路交通管理處
    罰條例，係自95年7月1日始正式施行，揆諸上開說明，自不
    生新舊法比較之問題，併此指明。
據上論斷，應依道路交通案件處理辦法第26條，刑事訴訟法第
412條，裁定如主文。
中    華    民    國    95    年    11    月    3    日
                  交通法庭審判長法  官  呂丹玉
                                法  官  王詠寰
                                法  官  林恆吉
以上正本證明與原本無異。
不得再抗告。
                                書記官  劉文美
中    華    民    國    95    年    11    月    3    日


司法院資訊處製作；財團法人民間司法改革基金會備份。
